【裁判字號】    95,矚重訴,1
【裁判日期】    950728
【裁判案由】    殺人等
【裁判全文】
臺灣屏東地方法院刑事裁定             95年度矚重訴字第1號
公  訴  人  臺灣屏東地方法院檢察署檢察官
被      告  壬○○
                    （現於臺灣屏東看守所羈押中）
選任辯護人  吳澄潔律師
上列被告因殺人等案件，本院裁定如下：
    主  文
壬○○自民國玖拾伍年柒月貳拾捌日起羈押月，並禁止接見、
通信。
    理  由
一、按被告經法官訊問後，認為犯罪嫌疑重大，而有左列情形之
    一，非予羈押，顯難進行追訴、審判或執行者，得羈押之︰
    (一)逃亡或有事實足認為有逃亡之虞者。(二)有事實足認為有湮
    滅、偽造、變造證據或勾串共犯或證人之虞者。(三)所犯為死
    刑、無期徒刑或最輕本刑為5 年以上有期徒刑之罪者，刑事
    訴訟法第101 條第1 項定有明文。又羈押被告之審酌，並非
    在行被告係有罪、無罪之調查，而係以被告所犯罪嫌是否重
    大，有無羈押原因及必要性，資為是否羈押之依據。因之羈
    押所稱之犯罪嫌疑重大，自與有罪判決須達毫無懷疑之有罪
    確信之心證有所不同。
二、檢察官以被告壬○○與李雙全共同基於損壞軌道、殺人及詐
    欺取財之犯意聯絡，於民國95年3 月17日，利用李雙全之妻
    陳氏紅琛搭乘96車次莒光號之機會，先由李雙全使陳氏紅琛
    服用意妥明及酒類後昏睡於火車上，被告壬○○再破壞鐵軌
    致火車出軌翻覆，李雙全則趁陳氏紅琛於醫院接受治療之際
    ，將蛇毒注入陳氏紅琛體內，致陳氏紅琛死亡，並欲以陳氏
    紅琛係因意外死亡，向保險公司申請理賠，以詐取保險金，
    認被告壬○○涉犯刑法第184 條第1 項、第2 項公共危險罪
    、第271 條第1 項殺人罪及第339 條第1 項、第3 項詐欺取
    財未遂罪，而提起公訴。經本院審查全部卷證，並訊問被告
    及詢問檢察官、辯護人之意見後，就被告所涉犯罪嫌疑、羈
    押原因及必要性，析論如下：
（一）李雙全與壬○○共謀以由壬○○破壞鐵軌後，李雙全再趁
      機為陳氏紅琛注射毒物殺害陳氏紅琛，並以陳氏紅琛係意
      外死亡向保險公司申請理賠，欲詐領保險金等情，業據證
      人巳○○結證明確。而李雙全於95年3 月15日向卯○○購
      買意妥明，陳氏紅琛於搭乘火車前，即因服用意妥明及酒
      類而有意識不清、無法自行行走之情，於火車上亦始終昏
      睡於第2 車廂第33號座位上，並時有痛苦呻吟之聲，在列
      車發生事故後，該車廂內並未受事故之影響，李雙全卻有
      取出針筒要為陳氏紅琛注射之動作，及被告係於火車出軌
      後始進入第2 車廂，向李雙全詢問陳氏紅琛之狀況，李雙
      全與被告並將身體不適之陳氏紅琛移向已傾斜、翻覆之車
      廂，任憑陳氏紅琛痛苦呻吟而未尋求救護，並有積極排除
      他人救援陳氏紅琛之事實，亦據證人卯○○、己○○、寅
      ○○、陳文彰、未○○、王健文、乙36 、乙34 、乙30 、
      乙32 、丙10 、甲44 、甲26 、乙32 、丙14 、丙45 、丙49 等人
      證述綦詳，復有法務部法醫研究所解剖鑑定書在卷可稽；
      又陳氏紅琛送醫時經檢查身體無外傷、出血或骨折，未發
      現其他明顯異常，嗣同年月18日0 時50分狀況始突然惡化
      ，雖經急救仍不治死亡等情，亦經證人酉○○、辰○○等
      人證述明確，且有陳氏紅琛之病歷為憑。證人癸○○、丑
      ○○亦均證稱被告與李雙全於陳氏紅琛死亡後第2 天即積
      極著手申請保險理賠，並有安泰理賠保險金申請書可佐。
      被告雖辯稱伊在知本車站即登上前開列車，而無破壞軌道
      之可能，惟證人丁5證述曾於95年3 月17日下午4 時許見被
      告出現於枋山鄉楓港村，並向其詢問軌道位置；證人子○
      ○、申○○、庚○○亦均證述當時未曾於知本車站見到被
      告，而卷附車站監視器所攝之影像，亦未發現被告進出之
      蹤跡；且被告於警、偵訊及其他公開場合多次陳述事故發
      生前乘坐火車之車廂及位置，不僅前後反覆不一，且均與
      其他乘客之證述不符，其曾自陳之座位附近之乘客，亦無
      人見過被告，有證人乙29 、乙31 、乙37 、乙39 證述可稽，
      是被告所辯顯不足採。經核本件其餘卷證與證人巳○○所
      證述李雙全與壬○○殺害陳氏紅琛之計劃內容大致相符，
      足認被告涉犯刑法第184 條第1 項、第2 項公共危險罪、
      第271 條第1 項殺人罪及第339 條第1 項、第3 項詐欺取
      財未遂罪，犯罪嫌疑已屬重大。
（二）又被告曾分別教唆證人午○○、戊○○、辛○○就其於95
      年3 月17日之行蹤為虛偽陳述之情，業據該3 位證人證述
      綦詳；且被告對本件案情供述前後反覆不一，前開多位證
      人亦尚待審理中進行對質或交互詰問以明其證詞之憑信性
      ，為避免證人因受被告之騷擾或心理壓力，而影響其證述
      之真實性，故在被告尚未與相關證人對質，並對證人行交
      互詰問，以釐清案情前，自有事實足認被告有勾串共犯、
      證人之高度可能性。此外，復參以證人巳○○亦係於被告
      羈押禁見後始願清楚證述被告所涉犯行，益徵本件有事實
      足認被告有勾串共犯或證人之虞。
（三）綜上所述，被告壬○○涉犯刑法第184 條第1 項、第2 項
      公共危險罪、第271 條第1 項殺人罪及第339 條第1 項、
      第3 項詐欺取財未遂罪，犯罪嫌疑重大，有事實足認有勾
      串共犯、證人之虞，且所涉殺人及公共危險罪嫌部分並為
      最輕本刑5 年以上有期徒刑之罪，復以本件被告所涉之殺
      人及公共危險罪，對於國家、社會之危害匪輕，為免被告
      於審理中勾串共犯、證人，以期審判程序得以順利進行，
      顯有羈押之必要，是本院認被告壬○○應予羈押，並禁止
      接見、通信。
三、依刑事訴訟法第101條第1項，裁定如主文。
中    華    民    國    95    年    7     月    28    日
                  刑事第五庭  審判長  法  官   石家禎
                                      法  官   楊文廣
                                      法  官   李宜娟
以上正本證明與原本無異。
如不服本裁定應於裁定送達後5 日內向本院提出抗告書狀敘述抗
告之理由抗告於臺灣高等法院高雄分院。
中    華    民    國    95    年    8     月    1     日
                                      書記官   林香如


司法院資訊處製作；財團法人民間司法改革基金會備份。
